臺灣高雄地方法院刑事判決　　　　　　 96年度簡上字第787號
上　訴　人　臺灣高雄地方法院檢察署檢察官
被　　　告　乙○○
　　　　　　　　　　（另案於台灣高雄女子監獄執行中）
上列上訴人因被告涉犯詐欺案件，不服本院96年度簡字第3612號
中華民國96年6 月27日刑事簡易判決（聲請簡易判決處刑案號：
96年度偵字第16354 號），提起上訴，本院管轄之第二審合議庭
判決如下：
    主  文
原判決撤銷
乙○○幫助意圖為自己不法之所有，以詐術使人將本人之物交付
，處有期徒刑月，減為有期徒刑壹月又拾伍日，如易科罰金，
以新台幣壹仟元折算壹日。
    事  實
一、緣現今國內社會層出不窮之刮刮樂、訛稱被害人欠繳費用、
    查緝犯罪或其他相類似之詐騙集團或不法份子，經常利用他
    人之金融機關存款帳戶轉帳，藉以掩飾渠等不法行徑，避免
    執法人員循線追究、處罰，以期確保其犯罪所得不法利益並
    掩人耳目，此類訊息吾人得從一般社會新聞報導可知，故在
    客觀上當可預見一般取得他人金融存款帳戶使用之行徑常與
    前述詐欺犯罪密切相關。詎乙○○明知上情，竟對於其提供
    銀行帳戶雖無引發他人萌生犯罪之確信，仍以縱若他人持其
    存摺、提款卡等個人信用資料作為詐騙犯罪工具，亦不違反
    其本意之不確定故意，先於95年7 月30日某時許，在位於高
    雄市○○路上某便利商店前，逕將其個人所申辦中華郵政公
    司帳號00000000000000號帳戶（以下稱前開帳戶）存摺、提
    款卡暨印章等物品，交予某年籍姓名不詳之成年男子，繼而
    於同年8 月2 日再將申請變更後之帳戶密碼告令該男子知悉
    。嗣由該男子夥同其他不詳第三人，於95年8 月21日14時45
    分許，由某不詳人士先以電話聯絡甲○○，佯稱係台北市交
    通大隊楊警官，向甲○○表示其因駕車肇事且有罰單未繳、
    必須依指示匯款予乙○○檢察官云云，使甲○○陷於錯誤，
    遂依其指示前往金融機構匯款新台幣（以下同）80萬元至前
    開帳戶而得手既遂。嗣因甲○○察覺受騙後報警處理，始知
    悉上情。
二、案經高雄市政府警察局三民第一分局報請台灣高雄地方法院
    檢察署檢察官偵查起訴。
    理  由
壹、關於本件證據能力之意見：
    按被告以外之人於審判外之陳述，雖不符前4 條之規定，而
    經當事人於審判程序同意作為證據，法院審酌該言詞陳述或
    書面陳述作成時之情況，認為適當者，亦得為證據；又當事
    人、代理人或辯護人於法院調查證據時，知有第159 條第1
    項不得為證據之情形，而未於言詞辯論終結前聲明異議者，
    視為有前項之同意，刑事訴訟法第159 條之5 定有明文。本
    件被害人甲○○於案發後，旋即前往桃園縣警察局龜山分局
    大埔派出所製作筆錄，是該等陳述依法固屬被害人所為之審
    判外陳述，性質上屬於傳聞證據，且無刑事訴訟法第159 條
    之1 至之4 明定例外情形，依法原不具證據能力。然參以此
    等陳述既經檢察官與被告均明知其有第159 條第1 項不得為
    證據之情形，猶未於言詞辯論終結前聲明異議，本院復審酌
    該等陳述作成之外部情況並無不當，揆諸前揭法條說明，本
    院自得逕以前開證據方法採為認定事實之依據。
貳、實體部分：
  一、訊據被告固坦承有於前揭時、地，先後將個人印章及所申
      辦前開帳戶存摺、提款卡暨密碼交予該不詳成年男子收受
      使用之事實，惟矢口否認有何幫助詐欺犯行。辯稱：伊不
      知道對方是將前開帳戶資料用來作為詐欺犯罪之用云云。
      惟查：
    (一)前開帳戶係被告以其個人名義申請開立，先於95年7 月30
      日某時許，在位於高雄市○○路上某便利商店前，連同前
      開帳戶存摺、提款卡暨個人印章等物品，一併交予某年籍
      姓名不詳之成年男子收受使用，繼而於同年8 月2 日再將
      申請變更後之帳戶密碼告令該男子知悉一節，業有前開帳
      戶開戶資料在卷可稽，復據被告於本院審理中坦認上情不
      諱，足徵被告此部分自白核與事實相符，堪予採信。又被
      害人甲○○於上述時間，遭不詳人士以前揭方式訛詐80萬
      元等情事，亦經甲○○於警詢中證述甚詳，並有卷附台灣
      中小企業銀行匯款申請書暨存摺交易明細資料各1 件可證
      ，是以前開帳戶確於前述時、地遭某不詳人士用以對甲○
      ○實施詐欺犯罪一節，亦堪認定。
    (二)按認定犯罪事實之證據，乃指足資認定被告確有犯罪行為
      之積極證據而言，該項證據自須適於被告犯罪事實之認定
      ；刑事訴訟法上證明之資料，無論其為直接證據或間接證
      據，倘業已達於通常一般之人均不致於有所懷疑，而得確
      信其為真實之程度，要非不得據為被告有罪之認定。本件
      被告雖迭以前詞置辯，然依我國一般金融交易慣例，在金
      融機構開設帳戶、請領存摺及金融卡，係針對個人身分之
      社會信用而予以資金流通，具有強烈之屬人性格，而金融
      帳戶作為個人理財工具，申請開設並無任何特殊之限制，
      一般民眾皆得以存入最低開戶金額之方式申請取得，且同
      一人均得在不同之金融機構申請數個存款帳戶使用，乃眾
      所週知之事實，苟見有不詳人士向他人蒐集金融帳戶使用
      ，自屬可疑。況且近年來社會上各式詐財手段迭有所聞，
      且被告於案發之際業已年滿20歲，為心智成熟之成年人，
      亦有相當教育程度，是其對此情實難諉為不知。綜前所述
      ，本件被告對於擅將前開帳戶存摺、提款卡暨密碼交予不
      詳之人，極可能遭濫用於對不特定人訛詐財物，並使偵查
      機關不易循線偵查一節，應有所預見而仍為之，主觀上顯
      有容認前揭犯罪事實發生之意欲，故被告確有幫助該男子
      與其他不詳人士利用前開帳戶對不特定人實施詐欺取財犯
      行之不確定故意甚明。
    (三)次者，茲依被害人甲○○所述遭某不詳人士詐欺過程觀之
      ，對方均係藉由電話交談方式與之聯絡，彼此未曾謀面，
      然查無其他證據足資證明被告確有參與此一詐欺犯行。又
      依卷內諸般事證，僅堪證明實際對被害人施以詐騙金錢之
      行為者，僅為該不詳人士所為，被告則係單純將前開帳戶
      交付他人作為受騙者匯入款項之用，核其性質，應屬詐欺
      取財構成要件以外之協助行為，當認係基於幫助犯意而為
      詐欺構成要件以外之行為，方屬適法。
    (四)綜前所述，被告雖始終否認有何幫助詐欺取財犯行，然揆
      諸前揭說明，本院審酌卷載各項間接證據交互判斷，堪認
      被告前開所辯云云，要屬臨訟卸責之詞，委無足採。職是
      ，本件事證明確，被告犯行洵堪認定，應依法論科。
  二、核被告乙○○所為，係犯刑法第30條第1 項前段、第339
      條第1 項之幫助詐欺取財既遂罪。本件被告僅係提供個人
      印章、前開帳戶存摺、提款卡暨密碼，並未實際參與詐欺
      過程，是其所為僅屬幫助該不詳人士詐欺取財犯罪之遂行
      ，應依刑法第30條第1 項前段、第2 項規定論以幫助犯，
      並依正犯之刑度減輕其刑。原審認以被告罪證明確而予論
      罪科刑，固屬卓見。惟查：中華民國96年罪犯減刑條例前
      經總統於96年7 月4 日命令公布、並自96年7 月16日起施
      行，而本件被告犯罪時間係在96年4 月24日以前，所犯之
      罪亦合於該條例所定減刑條件，且查無其他不應減刑之情
      形，依法應減其刑期2 分之1 ，原審法院未及加以適用，
      尚有未洽。次者，刑法第339 條第1 項其法定刑為5 年以
      下有期徒刑、拘役或科或併科1 千元以下罰金，而刑罰之
      裁量為事實審法院之職權，除有逾越法定刑度而為刑之宣
      告，或恣意濫用刑罰裁量權致量刑結果顯有失出或失入等
      情形外，要難遽指為違法或不當。故檢察官上訴意旨泛言
      指摘原判決處刑失當，自難認為有理由，但原判決既有前
      述未及適用中華民國96年罪犯減刑條例規定予以減刑之不
      當，仍應由本院將原判決撤銷改判，方屬適法。審酌被告
      犯罪之動機、目的、手段，因其幫助犯罪所生損害非微，
      然犯罪後尚能坦承部分犯行、態度良好等一切情狀，酌情
      量處如主文所示之刑，又被告前揭犯罪時間係在96年4 月
      24日以前，合於中華民國96年罪犯減刑條例所定減刑條件
      ，應減為如主文所示之刑，並諭知易科罰金折算標準，以
      資懲儆。
據上論斷，應依刑事訴訟法455 條之1 第1 項、第3 項、第369
條第1 項前段、第364 條、第299 條第1 項前段，刑法第30條第
1 項前段、第2 項、第339 條第1 項、第41條第1 項前段，刑法
施行法第1 條之1 ，中華民國96年罪犯減刑條例第2 條第1 項第
3 款、第4 條、第7 條第1 項，判決如主文。
中　　華　　民　　國　　96　　年　　9 　　月　　28  　日
                  刑事第四庭  審判長法官 李政庭
                                    法官 王參和
                                    法官 陳明呈
以上正本證明與原本無異。
不得上訴。
中　　華　　民　　國　　96　　年　　9 　　月　　28　　日
　　　　　　　　　　　　　　　　　書記官 林明忠
附錄本案論罪論罪科刑之法條：
中華民國刑法第30條（幫助犯及其處罰）
幫助他人實行犯罪行為者，為幫助犯。雖他人不知幫助之情者，
亦同。
幫助犯之處罰，得按正犯之刑減輕之。
中華民國刑法第339條（普通詐欺罪）
意圖為自己或第三人不法之所有，以詐術使人將本人或第三人之
物交付者，處5 年以下有期徒刑、拘役或科或併科1 千元以下罰
金。
以前項方法得財產上不法之利益或使第三人得之者，亦同。
前二項之未遂犯罰之。
